臺灣高等法院民事裁定
110年度破抗字第30號
抗  告  人  黃婕榆  


上列抗告人因與相對人黃志豪間宣告破產事件，對於中華民國
110年6月7日臺灣新北地方法院110年度破字第2號裁定提起抗告
，本院裁定如下：
    主  文
抗告駁回。
抗告程序費用由抗告人負擔。
    理  由
一、本件聲請及抗告意旨略以：相對人向抗告人借款不還，積欠
    債務達新臺幣（下同）144萬4,883元，已無財產可供抗告人
    執行。原法院未依職權調查相對人於民國（下同）109年、
　　110年之實際財產，逕予認定相對人並無積欠高額債務，亦
    無欠缺清償資力而陷於不能清償債務之情形，裁定駁回抗告
    人關於宣告相對人破產之聲請，難謂妥適。爰提起抗告請求
    廢棄原裁定，並准抗告人之聲請，裁定相對人破產等語。
二、按破產，對債務人不能清償債務者，宣告之。財團費用及財
    團債務，應優先於破產債權，隨時由破產財團清償之。破產
    宣告後，如破產財團之財產不敷清償財團費用及財團債務時
    ，法院因破產管理人之聲請，應以裁定宣告破產終止。破產
    法第57條、第97條、第148條分別定有明文。次按破產制度
    兼具債權人平等受償及債務人經濟更生之功能，法院就破產
    之聲請，應依職權為必要之調查。倘破產財團不敷優先清償
    財團費用及財團債務，無從依破產程序清理其債務時，則法
    院於宣告破產後，隨即宣告破產程序終止，徒增破產程序及
    費用之浪費，且無益於債務人及其他債權人，是法院即得以
    無宣告破產之實益為由，裁定駁回聲請。
三、抗告人以相對人積欠其144萬4,883元債務為由，向原法院聲
    請對相對人核發支付命令獲准，有108年度司促字第29230號
    支付命令及確定證明書影本為證（見原法院卷第19、21頁）
    。相對人尚積欠第三人台北富邦商業銀行股份有限公司等之
    信用卡債務總額為94萬2,958元，有財團法人金融聯合徵信
    中心110年1月19日函附「當事人綜合信用報告及當事人聯合
    信用報告─債務清理條例前置協商專用債權人清冊」可查（
    見原法院卷第41至62頁）。則據此足證相對人所負債務總額
    為238萬7,841元（計算式：1,444,883＋942,958＝
　　2,387,841）。
四、依相對人之稅務電子閘門財產所得調件明細表所示，相對人
    於107年度、108年度所得雖然各為90萬4,681元、109萬600
    元（卷宗外放），但109年度則無任何所得（見本院卷第27
    頁）。另依108年度全國財產稅總歸戶財產查詢清單所示（
    見原法院卷第31頁），相對人於108年度亦無任何不動產或
    車輛等財產。相對人雖為理想策略顧問有限公司法定代理人
    ，惟該公司業已為解散登記，有經濟部商業司商工登記公示
    資料影本可按（見本院卷第23頁）。是據此足以證明相對人
    目前並無財產可供構成破產財團，且無相當信用或勞力籌措
    款項，欠缺清償能力。
五、次按破產法第95條第1項第3款規定：「左列各款，為財團費
    用……破產管理人之報酬。」，第2項規定：「破產人及其家
    屬之必要生活費及喪葬費，是為財團費用。」。經查破產程
    序之進行，必須選任破產管理人、定申報債權期間、預定債
    權人會議期日及公告其應議事項並召開債權人會議；關於破
    產債權之加入及其數額之爭議，經法院裁定後，破產管理人
    應改編債權表，提出於債權人會議預分配破產財團。而參酌
    目前宣告破產事件實務，破產管理人之報酬即財團費用約為
    5萬元。另相對人若經宣告破產後，其必要生活費亦應列入
    財團費用，則參考行政院主計處之統計，新北市109年度平
    均每人每月消費支出約為2萬3,061元（見本院卷第29、31頁
    ），以及司法院頒布「各級法院辦案期限實施要點」第2點
    規定，破產事件之辦理期限為2年，故破產程序約需2年始能
    終結，本件如以2年計算，財團費用至少約為60萬3,464元（
    計算式：破產管理人報酬5萬元＋相對人之必要生活費2萬3,0
    61元×12月×2年＝60萬3,464元）。而相對人目前並無財產可
    供構成破產財團，已如前述，自無從支付破產法第95條第1
    項第3款、第2項規定之財團費用合計60萬3,464元，其他債
    權人更無可能於破產程序受分配。從而抗告人聲請宣告相對
    人破產云云，並無實益，應屬無據。
六、次按破產法第63條第2項固然規定：「在裁定前，法院得依
    職權為必要之調查，並傳訊債務人、債權人及其他關係人。
    」，惟法院應為如何之調查及是否傳訊債務人到場陳述意見
    ，乃屬法院職權事項，倘法院已為必要之調查，則是否傳訊
    債務人到場陳述意見，即非當事人所得任意指摘。原法院既
    已依職權調閱相對人之稅務電子閘門財產所得明細，並函詢
    財團法人金融聯合徵信中心調查相對人之綜合信用報告，堪
    認已為必要之調查。抗告意旨主張原法院未依職權為必要之
    調查，未傳訊相對人陳述意見云云，指摘原裁定不當，並非
    正當。原裁定駁回抗告人宣告相對人破產之聲請，理由雖有
    不同，結論並無二致。抗告意旨指摘原裁定不當，求予廢棄
    ，為無理由，應予駁回。
七、據上論結，本件抗告為無理由，爰裁定如主文。　　
中　　華　　民　　國　　110 　年　　9 　　月　　30　　日
                  民事第十庭
                      審判長法  官  陳容正
                            法  官  劉素如
                            法  官  邱  琦
正本係照原本作成。
不得再抗告。
中　　華　　民　　國　　110 　年　　9 　　月　　30　　日

                            書記官  廖月女